最高法院刑事判決　　　　　　　九十四年度台非字第一三四號
　　上訴人　最高法院檢察署檢察總長
　　被　告　甲○○非常上訴書.
上列上訴人因被告公共危險案件，對於台灣高等法院高雄分院中
華民國九十一年一月十五日第二審確定判決（九十年度交上訴字
第一○五號，起訴案號：台灣高雄地方法院檢察署九十年度偵字
第一四○六八號），認為違法，提起非常上訴，本院判決如下：
    主  文
原判決及第一審判決關於服用酒類，不能安全駕駛動力交通工具
而駕駛部分均撤銷。
甲○○服用酒類，不能安全駕駛動力交通工具而駕駛，處有期徒
刑月，如易科罰金，以佰元折算壹日。
    理  由
非常上訴理由稱：「一、按判決不適用法則或適用不當者，為違
背法令，其判決當然違背法令，刑事訴訟法第三百七十八條定有
明文。又依法應於審判期日調查之證據，未予調查，致適用法令
違誤，而顯然於判決有影響者，該項確定判決即屬違背法令，得
提起非常上訴，亦經司法院大法官會議釋字第一八一號解釋在案
。是事實審法院對於被告有無累犯之事實，應否適用刑法第四十
七條累犯之規定加重其刑，即屬法院認定事實與適用法律之基礎
事項，客觀上有調查之必要，應依職權加以調查，倘被告並非累
犯，而事實審並未詳加調查，致判決時依累犯之規定論處，即屬
刑事訴訟法第三百七十九條第十款所規定『依法應於審判期日調
查之證據而未予調查』，其判決當然違背法令。查受有期徒刑之
執行完畢，或受無期徒刑或有期徒刑一部之執行而赦免後，五年
以內再犯有期徒刑以上之罪者，為累犯，加重本刑至二分之一。
又假釋中因故意更犯罪，受有期徒刑以上刑之宣告者，撤銷其假
釋，不適用累犯之規定。此觀之刑法第四十七條及第七十八條規
定之意旨甚明。本件原判決以被告甲○○（非常上訴理由誤載為
洪益銓）前因竊盜案經判處有期徒刑七月，指揮書執行完畢日期
固為（民國）八十九年十月十四日，但該案係依次接續前因竊盜
案所處有期徒刑二年、懲治盜匪條例案撤銷假釋之殘刑三年六月
十二日而執行，且於八十九年三月二十日即假釋交付保護管束。
此有全國刑案資料查註紀錄表在卷足憑，且其假釋並經法務部註
銷在案，亦有法務部九十矯字第○四四五五一號撤銷保護管束人
假釋處分書附卷足憑，是被告上開竊盜案所處有期徒刑七月並未
執行完畢，揆諸前開規定，台灣高雄地方法院九十年度交訴字第
一六三號判決以被告甲○○服用酒類，不能安全駕駛動力交通工
具而駕駛，累犯，處有期徒刑四月，即有不當（肇事逃逸部分，
業經最高法院以九十三年度台上字第六二○五號判決撤銷發回更
審），詎原確定判決未加撤銷更正，而駁回上訴維持第一審判決
，顯有應於審判期日調查之證據而未予調查及適用法則不當之違
背法令。二、案經確定，且不利於被告。爰依刑事訴訟法第四百
四十一條、第四百四十三條提起非常上訴，以資救濟」等語。
本院按：判決不適用法則或適用不當者，為違背法令，刑事訴訟
法第三百七十八條定有明文；又依法應於審判期日調查之證據未
予調查，致適用法令違誤而顯然於判決有影響者，該項判決即屬
違背法令，得提起非常上訴，復經司法院大法官會議釋字第一八
一號解釋在案，故事實審法院對於被告有無累犯之事實，應否適
用刑法第四十七條規定加重其刑等屬法院認定事實與適用法律之
基礎，客觀上有調查必要性之事項，即應依職權加以調查；倘被
告並非累犯，因事實審未詳加調查，致判決誤用累犯之規定論處
，即屬刑事訴訟法第三百七十九條第十款規定之依法應於審判期
日調查之證據而未予調查，其判決當然為違背法令。又刑法上之
累犯，依刑法第四十七條規定，必須曾受有期徒刑之執行完畢，
或受無期徒刑或有期徒刑一部之執行而赦免後，五年以內再犯有
期徒刑以上之罪者，始足當之；至所謂執行完畢，除在監執行期
滿外，如係假釋出獄者，須在無期徒刑假釋後滿十五年或在有期
徒刑所餘刑期內未經撤銷假釋者，其未執行之刑，始得以已執行
論。查本件原確定判決關於被告甲○○服用酒類，不能安全駕駛
動力交通工具而駕駛部分，係以：「被告於八十四年間曾因竊盜
案件，經台灣高雄地方法院判處有期徒刑七月確定，並於八十九
年十月十四日執行完畢，有台灣高等法院被告全國前案紀錄表及
台灣高雄地方法院檢察署刑案資料查註紀錄表各一份附卷可參」
，據認被告於九十年七月二十五日晚上，服用酒類，不能安全駕
駛動力交通工具而駕駛，係在前開竊盜罪執行完畢五年以內再犯
，且屬有期徒刑以上之罪，因而維持第一審就此部分，依刑法第
四十七條累犯之規定，論處被告服用酒類，不能安全駕駛動力交
通工具而駕駛（累犯）罪刑之判決，駁回被告在第二審之上訴。
惟被告因上開竊盜罪經判處有期徒刑七月，指揮書記載之執行完
畢日期固為八十九年十月十四日，但該案係依次接續前因竊盜案
所處有期徒刑二年、懲治盜匪條例案撤銷假釋之殘刑三年六月十
二日而執行，並於八十九年三月二十日即假釋交付保護管束，有
全國刑案資料查註紀錄表、台灣高雄地方法院檢察署檢察官九十
三年執更緝峽字第八二號執行指揮書（甲）及台灣屏東監獄受刑
人身分簿影本在卷足憑，且其假釋並經法務部於九十年十二月十
二日撤銷，亦有該部法九十矯字第○四四五五一號撤銷受保護管
束人假釋處分書附卷可按，依刑法第七十九條之一第一項、第三
項規定之旨意被告上開竊盜案所處有期徒刑七月顯然尚未執行完
畢，即又犯本件服用酒類，不能安全駕駛動力交通工具而駕駛罪
，其犯罪時間既仍在假釋期間內，稽之前開說明，自不構成累犯
。上開關於被告前案紀錄之卷證資料，因與其是否構成累犯之認
定攸關，自屬應於審判期日調查之證據，乃第一審對此漏未調查
，遽依累犯規定論處，並加重其刑，自有適用法令違誤而顯然於
判決有影響之判決違背法令。原審未加糾正，疏未調查即遽予維
持，亦同有適用法則不當之違法。案經確定，且不利於被告，非
常上訴意旨執以指摘原判決違法，洵有理由，應由本院將原判決
及第一審判決關於服用酒類，不能安全駕駛動力交通工具而駕駛
部分均予撤銷改判，量處如主文第二項所示之刑，並諭知易科罰
金之折算標準，以資糾正。
據上論結，應依刑事訴訟法第四百四十七條第一項第一款但書，
刑法第一百八十五條之三、第四十一條第一項前段，罰金罰鍰提
高標準條例第二條，判決如主文。
中　　華　　民　　國　九十四　年　　六　　月　　九　　日
                      最高法院刑事第十二庭
                          審判長法官  謝　俊　雄
                                法官  陳　世　雄
                                法官  蘇　振　堂
                                法官  吳　信　銘
                                法官  徐　文　亮
      本件正本證明與原本無異
                                      書  記  官
中　　華　　民　　國　九十四　年　　六　　月　十六　　日
                                                  Ｒ
附錄法條：
刑法第一百八十五條之三
服用毒品、麻醉藥品、酒類或其他相類之物，不能安全駕駛動力
交通工具而駕駛者，處一年以下有期徒刑、拘役或三萬元以下罰
金。
